【裁判字號】    94,訴,1622
【裁判日期】    950127
【裁判案由】    商業會計法等
【裁判全文】
臺灣臺北地方法院刑事判決              94年度訴字第1622號
    公  訴  人  臺灣臺北地方法院檢察署檢察官
    被      告  甲○○
    選任辯護人  楊國宏律師
                余忠益律師
上列被告因商業會計法等案件，經檢察官聲請簡易判決處刑（93
年度偵字第21857號），經本院受理後（94年度簡字第437號），
認為不宜以簡易判決處刑，而改以通常程序審理，因被告於準備
程序中為有罪之陳述，經本院合議庭裁定以簡式審判程序審理，
本院判決如下：
    主  文
甲○○連續商業負責人，以明知為不實之事項，而填製會計憑證
，累犯，處有期徒刑陸月，如易科罰金以佰元折算壹日。
    事  實
一、甲○○曾於民國86年間因詐欺案件，經臺灣高等法院以86年
    度上易字第5423號判決有期徒刑五月確定，而於87年8月16
    日縮刑期滿執行完畢，猶不知悔改，其於91年3、4月間，向
    不知情之賴信安（所涉商業會計法等罪嫌，業經臺灣臺北地
    方法院檢察署以93年度偵緝字第1172號為不起訴處分確定）
    取得設於臺北市中山區○○○路282號4樓之3之法網科技股
    份有限公司（以下簡稱法網公司）之大、小章、發票及營利
    事業登記證等文件，並自斯時起實際負責法網公司業務，為
    商業會計法所規定之商業負責人，詎其明知法網公司並未銷
    貨予歡鎂國際股份有限公司（以下簡稱歡鎂公司），竟基於
    幫助納稅義務人歡鎂公司逃漏稅捐犯意，並基於填製不實會
    計憑證之概括犯意，連續於如附表所示之時間，於其業務上
    所製作性質上屬於會計憑證之統一發票，分別填載如附表所
    示之銷售金額，共計15張，並將上開不實之統一發票分別持
    交歡鎂公司作為進項憑證以行使之，而由歡鎂公司於依營業
    稅法規定申報91年3-4月份之營業稅時用以申報扣抵進項稅
    額，以此不正當之方法幫助歡鎂公司逃漏該月份營業稅，總
    計達新臺幣（下同）0000000元，足生損害於稅捐稽徵機關
    課稅之正確性。
二、案經臺灣臺北地方法院檢察署檢察官自動檢舉聲請簡易判決
    處刑，經本院認為不宜以簡易判決處刑，而改依通常程序審
    理，因甲○○於本院準備程序中為有罪之陳述，經本院合議
    庭裁定以簡式審判程序審理。
    理  由
一、前揭犯罪事實，業據被告甲○○於本院審理中坦承不諱，復
    經證人賴信安及其姐賴聖子於偵查中證述在卷，並有財政部
    臺北市國稅局中南稽徵所93年4月26日財北國稅中南營業二
    字第0930013267號函檢送法網科技股份有限公司自89年4月
    至91年8月間領用統一發票資料及設立登記事項卡影本、法
    網科技股份有限公司營業稅查核案件查詢作業—申報資料、
    自動報繳年檔、股東吳少文92年9月17日之說明書、股東李
    孟勳92年9月12日之說明書、財政部台北市國稅局中南稽徵
    所92年9月12日財北國稅中南營業二字第0920029046號函及
    檢陳法網科技股份有限公司91年3至8月營業稅申報書影本三
    份、財政部財稅資料中心92年9月24日資五字第92148666號
    函檢送之法網科技股份有限公司91年3月至92年4月之統一發
    票查核清單進項資料、銷項資料、統一發票查核名冊進項資
    料、銷項資料及91年3月至92年4月之開立銷項統一發票進項
    買受人申報扣抵查核清單銷項資料及統一發票查核名冊銷項
    資料在卷可稽，足徵被告甲○○之上開自白與事實相符。本
    件事證明確，被告甲○○之犯行洵堪認定，應予依法論科。
二、按統一發票係營業人依營業稅法規定於銷售貨物或勞務時，
    開立並交付予買受人之交易憑證，足以證明會計事項之經過
    ，應屬商業會計法所稱之會計憑證（最高法院87年臺非字第
    389號判決可資參照）。核被告甲○○上開行為，係犯稅捐
    稽徵法第43條第1項之幫助逃漏稅捐罪及商業會計法第71條
    第1款之填製不實會計憑證罪。另按商業會計法第71條第1款
    之處罰規定，與刑法第215條所規範之犯罪態樣相同，即係
    後者之特別法，依特別法優於普通法，自應優先適用商業會
    計法第71條第1款之填製不實會計憑證罪處斷，而無適用刑
    法第215條之餘地；又商業會計法第71條第1款之填製不實之
    會計憑證罪，原即含有業務上登載不實之本質，被告甲○○
    以該不實憑證供他人申報稅捐，即不應再論以刑法第216條
    、第215條之行使業務上登載不實文書罪（最高法院79年度
    臺上字第4964號、87年度臺上字第11號判決可資參照）。而
    其先後多次填製不實會計憑證之犯行，時間緊接，方法相同
    ，觸犯構成要件相同之罪名，顯係基於概括犯意而為之，應
    依連續犯之規定論以一罪，並依法加重其刑。又其所犯上開
    二罪間，有方法、結果之牽連關係，為牽連犯，依刑法第55
    條之規定應從一重之連續填製不實會計憑證罪處斷。另被告
    甲○○曾於86年間因詐欺案件，經臺灣高等法院以86年度上
    易字第5423號判決有期徒刑五月確定，而於87年8月16日縮
    刑期滿執行完畢，此有臺灣高等法院被告全國前案紀錄表一
    份在卷可稽，其前曾受有期徒刑之執行完畢，於五年以內再
    犯本件最重本刑為有期徒刑以上之罪，為累犯，應依刑法第
    47條之規定遞加重其刑。爰審酌被告甲○○係因一時失慮而
    罹刑典，其以不實之統一發票連續多次幫助納稅義務人逃漏
    稅捐，影響稅捐機關稽徵審核稅額之正確性，且所幫助逃漏
    之稅額高達百餘萬元，影響國家稅收，惟於犯後尚能坦承犯
    行，及其品行、犯罪之動機、目的、手段、所生危害、所得
    利益及犯罪後態度等一切情狀，量處如主文所示之刑，並諭
    知易科罰金之折算標準。
據上論斷，應依刑事訴訟法第452條、第273條之1第1項、第299
條第1項前段，稅捐稽徵法第43條第1項、商業會計法第71條第1
款，刑法第11條前段、第56條、第55條、第47條、第41條第1項
，罰金罰鍰提高標準條例第2條，判決如主文。
本案經檢察官李鴻維到庭執行職務。
中    華    民    國    95    年    1     月    27    日
                  臺灣臺北地方法院刑事第十五庭
                          法  官  黃雅君
上正本證明與原本無異。
如不服本判決，應於判決送達後10日內，向本院提出上訴狀。
                          書記官  陳麗津
中    華    民    國    95    年    1     月    27    日
附錄本案論罪科刑法條：
稅捐稽徵法第43條第1項
教唆或幫助犯第 41 條或第 42 條之罪者，處 3 年以下有期徒刑
、拘役或科新台幣 6 萬元以下罰金。
商業會計法第71條
商業負責人、主辦及經辦會計人員或依法受託代他人處理會計事
務之人員有左列情事之一者，處5年以下有期徒刑、拘役或科或
併科新台幣15萬元以下罰金：
一  以明知為不實之事項，而填製會計憑證或記入帳冊者。
二  故意使應保存之會計憑證、帳簿報表滅失毀損者。
三  意圖不法之利益而偽造、變造會計憑證、帳簿報表內容或撕
    毀其頁數者。
四  故意遺漏會計事項不為記錄，致使財務報表發生不實之結果
    者。
五  其他利用不正當方法，致使會計事項或財務報表發生不實之
    結果者。
附表：
┌─┬─────┬────┬────┬────┐
│編│發票號碼  │發票日期│銷售金額│逃漏稅捐│
│號│          │        │        │金額    │
├─┼─────┼────┼────┼────┤
│一│MB00000000│91.03.25│0000000 │105000  │
├─┼─────┼────┼────┼────┤
│二│MB00000000│91.03.26│0000000 │63000   │
├─┼─────┼────┼────┼────┤
│三│MB00000000│91.04   │840000  │42000   │
├─┼─────┼────┼────┼────┤
│四│MB00000000│91.03.28│0000000 │105000  │
├─┼─────┼────┼────┼────┤
│五│MB00000000│91.03.29│840000  │42000   │
├─┼─────┼────┼────┼────┤
│六│MB00000000│91.04.01│0000000 │63000   │
├─┼─────┼────┼────┼────┤
│七│MB00000000│91.04.02│0000000 │126000  │
├─┼─────┼────┼────┼────┤
│八│MB00000000│91.04.03│0000000 │84000   │
├─┼─────┼────┼────┼────┤
│九│MB00000000│91.04.04│0000000 │105000  │
├─┼─────┼────┼────┼────┤
│一│MB00000000│91.04.08│0000000 │126000  │
│０│          │        │        │        │
├─┼─────┼────┼────┼────┤
│一│MB00000000│91.04.09│0000000 │126000  │
│一│          │        │        │        │
├─┼─────┼────┼────┼────┤
│一│MB00000000│91.04.10│0000000 │84000   │
│二│          │        │        │        │
├─┼─────┼────┼────┼────┤
│一│MB00000000│91.04.11│0000000 │105000  │
│三│          │        │        │        │
├─┼─────┼────┼────┼────┤
│一│MB00000000│91.04.12│0000000 │84000   │
│四│          │        │        │        │
├─┼─────┼────┼────┼────┤
│一│MB00000000│91.04.15│0000000 │126000  │
│五│          │        │        │        │
├─┼─────┼────┼────┼────┤
│  │          │        │00000000│0000000 │
└─┴─────┴────┴────┴────┘


司法院資訊處製作；財團法人民間司法改革基金會備份。
